臺灣臺北地方法院民事裁定　　　　　 100年度消債清字第30號
聲　請　人
即　債務人　朱宥蓁
代　理　人　劉師婷律師
上列當事人因消費者債務清理事件聲請清算，本院裁定如下：
    主  文
債務人朱宥蓁自中華民國一百年十一月十五日下午四時起開始清
算程序。
命司法事務官進行本件清算程序。
    理  由
一、按債務人與金融機構協商成立者，不得聲請更生或清算，但
    因不可歸責於己之事由，致履行顯有重大困難者，不在此限
    。本條例施行前，債務人依金融主管機關協調成立之中華民
    國銀行公會會員辦理消費金融案件無擔保債務協商機制與金
    融機構成立之協商，準用前項之規定，消費者債務清理條例
    第151條第5項、第6項分別定有明文。次按，債務人不能清
    償債務或有不能清償之虞，於法院裁定開始更生程序或許可
    和解或宣告破產前，得向法院聲請清算，觀諸消費者債務清
    理條例第3條、第80條規定自明。又法院開始清算程序之裁
    定，應載明其年、月、日、時，並即時發生效力。法院開始
    更生或清算程序後，得命司法事務官進行更生或清算程序，
    必要時得選任律師、會計師或其他適當之自然人或法人一人
    為監督人或管理人，復為同條例第83條第1項、第16條所明
    定。
二、本件聲請意旨略以：聲請人於民國94年間因罹患腦病變，腦
    部萎縮，無法分辨是非，胡亂刷卡，導致聲請人之配偶陳定
    宏知悉後，業已積欠高達新臺幣（下同）150萬餘元之債務
    ，而於95年間依中華民國銀行公會辦理消費者金融案件無擔
    保債務協商機制，與最大債權銀行即澳盛銀行股份有限公司
    （下稱澳盛銀行）協商債務清償方案，約定自95年4月10日
    起，分120期，每月清償13,031元，至全部清償為止；又於
    98年時，申請變更還款方案，約定自98年10月起，每月還款
    7,000元，利率為0％，至全部清償為止。惟因聲請人罹患腦
    神經多發性硬化，腦部萎縮、退化，必須仰賴鼻胃管進食，
    已無謀生能力，每月僅領取身心障礙生活補助4,000元，且
    上開債務多年來皆由配偶陳定宏代為支付，而償還近半數，
    惟配偶所開設之長宏全球資訊股份有限公司於99年8月31 日
    起因長期虧損已暫停營業，而無其他收入，生活需仰賴親友
    接濟，已不堪負荷上開債務，故於100年8月間毀諾，顯係因
    不可歸責於己之事由，致履行有重大困難，且其無擔保或無
    優先權之債務總額未逾1,200萬元，復未經法院裁定開始清
    算程序或宣告破產，爰依法聲請清算等語。
三、經查：
  (一)聲請人前因信用卡債務、信用貸款積欠金融機構1,563,670
    元，並於消費者債務清理條例施行前之95年4月3日依「中華
    民國銀行公會會員辦理消費金融案件無擔保債務協商機制」
    ，與最大債權銀行即澳盛銀行成立「自95年4月10日起，分
    120期，月繳13,031元」之清償方案；嗣於98年10月間，因
    依照上開還款條件還款有困難，遂申請變更還款方案，經與
    澳盛銀行協商新還款方式為「自98年10月起，月繳7,000 元
    ，利率0％」，繳款至100年8月毀諾，此有澳盛銀行10 0年9
    月14日通知聲請人未依消費金融無擔保債務協商繳納月付金
    而認定業已毀諾之信函、協議書、變更清償方案申請書、按
    月繳款匯款申請書影本等件在卷可稽（見本院卷第24 頁、
    第31至34頁、第43至45頁），堪信為真實。
  (二)又聲請人雖分別於95年4月3日、98年10月間與最大債權銀行
    即澳盛銀行間達成上開協商，惟聲請人因罹患腦病變之疾病
    ，因而智能退化，無法自理日常生活，而需家人照料，目前
    依賴鼻胃管禁食，且永久喪失咀嚼與語言機能，除每月領取
    身心障礙補助款4,000元外，已無謀生能力，且上開協商還
    款金額多年來皆由其配偶陳定宏支出，已盡力償還近半數至
    現餘之876,309元債務金額，惟因其配偶所開設之長宏全球
    資訊股份有限公司於99年8月31日起因經營不善、長期虧損
    已暫停營業，亦無其他收入來源等情，業據聲請人提出國防
    醫學院三軍總醫院附設民眾診療服務處診斷證明書、中華民
    國身心障礙手冊影本、身心障礙補助款入帳存摺影本、經濟
    部商業司公司資料查詢結果表、財政部臺北市國稅局大安分
    局100年9月2日財北國稅大安營業字第1003009033號函文在
    卷可考（見本院卷第22至23頁、第46至52頁、第35至36 頁
    ），則聲請人主張因罹患重病，及其配偶之公司停業致收入
    銳減，而無法依協商條件清償協商之金額履行債務，應堪採
    認。
  (三)復查聲請人主張其因罹患疾病之故，已無謀生能力，除每月
    領取4,000元身心障礙補助款外，於98、99年間均無任何工
    作所得，僅有99年度1筆3,836元之利息收入，又其名下資產
    雖有其配偶所經營之長宏全球資訊股份有限公司股票及出產
    年份為1999年之汽車1輛，惟其配偶所經營之上開公司目前
    已暫停營業，且該公司並未上市，故該等股票並無價值，而
    該汽車係因聲請人行動不便，出入均需車輛接送，並方便使
    用殘障車位遂過戶在聲請人名下，且因聲請人臥病在床，每
    月尚須支出成人紙尿布、灌食用鼻胃管、人工排便灌腸劑及
    購買營養劑等費用，並至基隆之診所注射氨基酸，以防止營
    養失衡休克，每月共計尚須支出6,698元之費用，復據其所
    提出財政部國稅局財產歸屬資料清單、98、99年度綜合所得
    稅各類所得資料清單、發票、收據、醫療費用收據等附卷可
    稽（見本院卷第13頁、第26至28頁、第58頁），輔以聲請人
    陳報之債務總額為876,309元觀之，債務人之財產確實不足
    履行全部債務，準此，聲請人主張其有不可歸責於己之事由
    ，致履行協商條件顯有困難，當為實在。則本院綜合聲請人
    之財產、信用及勞力，堪認聲請人與金融機構債權人成立債
    務協商後，因自身身體健康之因素及客觀經濟狀況之變動，
    而有不能清償債務之情形，應屬因不可歸責於債務人致其履
    行債務顯有重大困難之事由，致其欠缺清償能力，自有依據
    消費者債務清理條例所定清算程序，清理其債務之必要。
四、綜上所述，聲請人僅係一般消費者，其已達不能清償債務或
    有不能清償之虞之程度，聲請人雖曾與最大債權銀行澳盛銀
    行成立前置協商，惟因不可歸責於己之事由，致履行上開協
    議顯有重大困難，且未經法院裁定開始更生程序或宣告破產
    ，又查無消費者債務清理條例第6條第3項、第8條或第82 條
    第2項各款所定駁回清算聲請之事由存在，則本件聲請人聲
    請清算，應屬有據，揆諸首揭規定，應予開始清算程序，並
    命司法事務官進行本件清算程序。
五、爰依消費者債務清理條例第11條第1項、第83條第1項、第16
    條第1項，裁定如主文。
中    華    民    國   100    年    11    月    15    日
                  民事第二庭    法  官  林佑珊
以上正本係照原本作成。
本件不得抗告。
本裁定已於100年11月15日下午4時公告。
中    華    民    國   100    年    11    月    15    日
                                書記官  湯郁琪